【裁判字號】    98,審訴,2395
【裁判日期】    980728
【裁判案由】    偽證
【裁判全文】
臺灣高雄地方法院刑事判決            98年度審訴字第2395號
公  訴  人  臺灣高雄地方法院檢察署檢察官
被      告  乙○○
                      1樓
                    現另案於臺灣臺南監獄執行中
            甲○○
                    現另案於臺灣高雄女子監獄執行中
上列被告等因偽證案件，經檢察官提起公訴（98年度偵字第1305
7 號），本院依簡式審判程序判決如下：
    主  文
乙○○犯偽證罪，處有期徒刑參月。
甲○○犯偽證罪，累犯，處有期徒刑肆月。
    事  實
一、乙○○於民國95年10月間向友人集資現金新台幣（下同）30
    萬元，用以販入第一級毒品海洛因，乙○○遂央請蔡藍楓（
    綽號「小協」）尋找藥頭交易。豈料，蔡藍楓竟將乙○○身
    上攜有30萬元，且與其相約見面交易毒品之事，告知沈明青
    ，沈明青再告知朱泰旭，沈明青、朱泰旭共同意圖為自己不
    法之所有，並基於攜帶兇器強盜之犯意聯絡，於95年10月20
    日15時許，在高雄市○○區○○街與旭東街口，由沈明青持
    所有預藏之水果刀自後抵住乙○○之左腰際，使乙○○不能
    抗拒，而任由朱泰旭取走乙○○所有之黑色手提包【內含皮
    夾1 個（內有身份證1 枚、現金1,400 元）、玉手鐲2 個、
    行動電話2 支、黃色牛皮紙袋1 個（內有現鈔30萬元）】。
    得手後，沈明青、朱泰旭等人分別逃離現場。嗣經乙○○報
    警循線查獲沈明青等人，並經檢察提起強盜公訴。乙○○明
    知其係遭沈明青施以強暴，於不能抗拒之情形下，遭人取走
    黑色手提包，竟於本院審理97年度訴字第471 號強盜案件中
    ，基於偽證之故意，於97年5 月8 日上午，在本院第17法庭
    內，就「該黑色手提包被取走過程」等影響沈明青、朱泰旭
    是否成立強盜犯行之重要關係事項，經審判長當庭命其具結
    後，竟虛偽證稱：「我突然看到兩個人出來，他們出來講什
    麼話我沒有聽清楚，但其中一個人拿著類似西瓜刀之類的兇
    器，我就把手提包丟在地上」等語，足以影響刑事案件審判
    之正確性。
二、甲○○前因施用毒品案件，經本院以95年度訴字第922 號判
    決判處應執行有期徒刑9 月確定，於96年6 月17日執行完畢
    出監。因乙○○於95年10月20日15時許，遭沈明青、朱泰旭
    等人強盜後，沈明青旋於當日16至17時許，在高雄縣鳳山市
    ○○○路「福誠國中」旁菜市場附近之超商外，將強盜所得
    之黑色手提包（內有現金30萬元、手機、皮夾等物）出示予
    甲○○，甲○○明知該黑色手提包內裝有30萬元真鈔，竟於
    本院審理97年度訴字第471 號強盜案件中，基於偽證之故意
    ，於97年5 月8 日下午（起訴書誤載上午10時），在本院第
    17法庭內，就該「黑色手提包內裝有現金30萬元」等影響沈
    明青、朱泰旭強盜犯行之重要關係事項，經審判長當庭命其
    具結後，竟虛偽證稱：「沈明青當天所出示的是塑膠手提袋
    ，玩具鈔係放置於塑膠手提袋內，並無包裝，且全部放置於
    一起，只有一疊」等語，足以影響刑事案件審判之正確性。
三、案經臺灣高雄地方法院檢察署檢察官簽分偵查起訴。
    理  由
一、本件被告乙○○、甲○○所犯均為死刑、無期徒刑、最輕本
    刑為3 年以上有期徒刑以外之罪，其於準備程序進行中，就
    被訴事實均為有罪之陳述，經告知簡式審判程序之旨，並聽
    取當事人之意見後，本院裁定改行簡式審判程序，合先敘明
    。
二、上開犯罪事實，業據被告乙○○、甲○○於本院審理中坦白
    承認，並有結文、審判筆錄及判決書在卷可參。因被告2 人
    自白核與事實相符，是本件事證明確，被告2 人偽證犯行，
    均堪以認定。
三、核被告2 人所為，均係犯刑法第168 條之偽證罪。被告甲○
    ○有如犯罪事實欄所載之前案紀錄及執行完畢之事實，有臺
    灣高等法院被告前案紀錄表可參，其受有期徒刑執行完畢後
    5 年內，故意再犯本件有期徒刑以上之罪，為累犯，應依刑
    法第47條第1 項之規定，加重其刑。爰審酌被告2 人於法院
    審理中，本應以證人身分據實陳述，然其卻違背證人據實陳
    述之義務，不僅浪費司法資源，損及國家司法權之正確行使
    ，行為實有可議之處，惟念及被告2 人未一錯再錯，終知迷
    途知返，於本院坦承犯行等一切情狀，分別量處如主文所示
    之刑。另沈明青、朱泰旭及蔡藍楓因涉嫌強盜案件，經本院
    以97年度訴字第471 號判決分別判處有期徒刑8 年、8 年、
    7 年6 月，上訴後，經臺灣高等法院高雄分院於97年9 月17
    日以97年度上訴字第1195號判決駁回上訴，嗣朱泰旭因未起
    上訴而確定；而沈明青、蔡藍楓上訴後，則經最高法院以98
    年度台上字第683 號判決發回續審，現尚未確定等情，有判
    決書在卷可稽。因刑法第172 條之立法意旨，其目的除鼓勵
    偽證之人悔誤自新外，亦在使審判機關迅速終結刑事程序，
    避免裁判發生不正確之結果，故規定於所偽證之案件判決確
    定前，如自白犯罪，可減輕其刑。是參酌前開立法意旨，如
    所偽證之案件中，已有部分被告或事實，於自白前經判決確
    定，因已影響審判之正確性，自不得依該規定減輕其刑。本
    件被告2 人於朱泰旭經判決確定後，始自白犯罪，依前開說
    明，應無刑法第172 條之適用，附此敘明。
據上論段，應依刑事訴訟法第273 條之1 第1 項、第299 條第1
項前段，刑法第168 條、第47條第1 項，判決如主文。
本案經檢察官羅水郎到庭執行職務。
中    華    民    國    98    年    7     月    28    日
                  刑事第十庭    法  官  方百正
如不服本判決，應於收受送達後10日內向本院提出上訴書狀。
以上正本證明與原本無異。
中    華    民    國    98    年    7     月    28    日
                                書記官  黃園芳
附錄本判決論罪科刑依據之法條
刑法第168條︰
於執行審判職務之公署審判時或於檢查官偵查時，證人、鑑定人
、通譯於案情有重要關係之事項，供前或供後具結，而為虛偽陳
述者，處7 年以下有期徒刑。


司法院資訊處製作；財團法人民間司法改革基金會備份。
